臺灣高等法院臺中分院刑事判決
111年度上易字第283號
上  訴  人  
即  被  告  游昆杰


上列上訴人即被告因毀棄損壞案件，不服臺灣臺中地方法院110
年度易字第1455號中華民國111年2月21日第一審判決（起訴案號
：臺灣臺中地方檢察署110年度偵字第8592號），提起上訴，本
院判決如下：
    主  文
上訴駁回。
    事  實
一、游昆杰基於毀損之犯意，於民國110年1月26日下午3時30分
    許，雇用不知情之張世宗在其位於臺中市○里區○○路000號房
    屋內，持電鑽鑿打毗鄰之○○區○○路○○○號吳家瑩所有房屋之
    牆壁，致該牆壁水泥破損及牆壁內埋藏之水管、電信管線、
    電力管線、鋼筋斷裂，足以生損害於吳家瑩。嗣經吳家瑩發
    現報警而查獲上情。
二、案經吳家瑩訴由臺中市政府警察局霧峰分局報告臺灣臺中地
    方檢察署檢察官偵查起訴。
    理  由
壹、證據能力之說明
    檢察官、上訴人即被告游昆杰（下稱被告）於本院進行準備
    程序時，對於本案下述具傳聞性質之證據資料，均同意具有
    證據能力，本院審酌上開供述證據作成時之情況，證據之取
    得過程，無不當取供及證明力明顯過低之瑕疵，且與待證事
    實具有關連性，足認為得為本案之證據，依刑事訴訟法第15
    9條之5第1項之規定，有證據能力；且本案所引用之非供述
    證據，亦屬合法取得，本院審酌該等證據作成及取得之程序
    均無違法之處，依法均可作為認定犯罪事實之證據。
貳、認定犯罪事實所憑之證據及理由
一、訊據被告雖不否認有於上開時間僱請證人張世宗持電鑽鑿打
    ，惟矢口否認有上開毀損犯行，並辯稱：是告訴人吳家瑩越
    界到我土地，所以我敲掉被侵占的水泥，我是打地板，沒挖
    斷什麼東西，告訴人提出的照片是事後照的云云。經查：
　㈠被告於上開時間僱請證人張世宗持電鑽至上開地點進行工程
    乙節，業據被告自承在卷（見偵卷第10至16頁、第30頁背面
    至第31頁背面；原審卷第38頁），核與證人即告訴人、證人
    張世宗（見偵卷第12至13、30頁背面至31頁、14頁暨背面）
    證述相符，並有現場照片6張（見偵卷第19至21頁）附卷可
    查，是此部分堪認定為真實。
　㈡被告雖以前詞置辯，然被告雇請證人張世宗鑿打之位置乃告
    訴人住處牆壁乙節，業經證人張世宗於警詢時證稱：被告於
    上開時間，雇請我去打掉臺中市○里區○○路000號、000號中
    間牆壁，我按被告指示，用電鑽打牆壁，被告指示我去拆除
    該處的水管、電信管線、電力管路及鋼筋等語（見偵卷第14
    頁暨背面）；又於原審審理時證稱：我於上開時間有去臺中
    市○里區○○路000號把地上的水泥打掉，被告要我打哪裡我就
    打哪裡；偵卷第20頁的上方照片是我施工的地方，毀損情形
    就是我施工造成的，照片中水管是我打壞，綠色磁磚部分係
    被告住處地板，地板前方有板模，該處是隔壁的地板及牆壁
    ，我是去把較高的地方打平，被告說打這邊就好，我有打平
    ，有敲壞板模，也有打壞裡面的塑膠管；偵卷21頁的上方照
    片，該處水泥有毀損、水管斷裂，是我造成的；我施工時會
    損害該處，我有跟被告說；後來告訴人有到場，說是現行犯
    ，要我把工具收起來等語（見原審卷第91至95頁）。而告訴
    人於警詢時證稱：我於110年1月26日15時30分許，發現我住
    處牆壁遭被告僱人打洞，剪斷裡面的水管、電信管路及電力
    管路各1個等語（見偵卷第11頁暨背面）；又於偵查時證稱
    ：被告敲的牆係我住處的牆，被告工廠與我住處中間，本來
    有圍籬，但被告把圍籬拆掉，在那邊施工等語（見偵卷第30
    頁暨背面）。證人張世宗及告訴人所述互核相符，且依現場
    照片所示（見偵卷第20至21頁），遭破壞之處確係從地面架
    起之板模、水泥及其內之管線。況被告於警詢時亦自承：證
    人張世宗施工的位置都是按我指示施工，那些管路是告訴人
    竊占我土地的範圍等語（見偵卷第11頁），足認被告雇請證
    人張世宗鑿打之牆確為告訴人住處之牆壁，是被告辯稱係破
    壞其住處地板云云，不足採信。
　㈢被告另辯稱其因告訴人侵占其土地一事向檢察官提出告訴，
    為讓檢察官看清越界占用情形，故挖開地表云云，並提出臺
    灣臺中地方檢察署109年12月22日中檢增洪基109偵16568字
    第167952號函1份以資為證（見原審卷第57頁）。然縱被告
    認告訴人侵占其土地，仍須待法院或檢察官認定侵占範圍始
    可拆除，豈容其自行為之？況被告與告訴人之鄰界糾紛，前
    經臺灣臺中地方法院於109年10月23日以109年度中簡字第12
    73號民事判決，確認告訴人並無越界建築，此節有該判決1
    份附卷可查（見偵卷第15至18頁）。又檢察官雖發函要求被
    告至現場指界，然未要求被告需挖開土地以查看界址，被告
    亦迄今未提出相關證據以實其說，顯見此部分辯解應非事實
    。且檢察官委請臺中市大里地政事務所人員於110年1月22日
    測量後，結果認告訴人之住處並無越界而以109年度偵字第1
    6568號不起訴處分等情，有該不起訴處分書1份、110年1月2
    2日勘驗筆錄、現場勘驗照片、臺中市○里市地○○○○000○0○0○
    里地○○○0000000000號函及所附土地複丈測量成果圖在卷可
    查（見偵卷第32頁暨背面；本院卷第129至141頁），足見地
    政人員無須破壞建築物即可鑑界，且被告於110年2月2日勘
    驗時在場並經地政人員告知當日可依告訴人建物完成現況測
    量實際佔用情形一節，亦有上開勘驗筆錄及現場勘驗照片可
    以佐證（見本院卷第129至137頁），堪認被告於110年1月26
    日破壞該處牆壁，並非基於鑑界之需要。是被告此部分辯詞
    ，屬臨訟編撰之詞，不足採信。
二、被告雖請求至現場勘驗，然現場已復原，業據告訴人陳述在
    卷，且被告當日毀損之位置，業據告訴人及證人張世宗證述
    明確，並有現場照片可以佐證（見偵卷第20至21頁），故無
    勘驗之必要，附此敘明。
三、綜上所述，被告辯詞均不足採信，本案事證明確，被告犯行
    堪以認定，應依法論罪科刑。　　
參、論罪之理由
一、按刑法第353條第1項之毀壞建築物罪，必須毀壞建築物之重
    要部分，足致該建築物之全部或一部失其效力，始能成立，
    若建築物受損後仍可供居住使用者，只能依同法第354條毀
    損他人之物論處。查被告雖破壞告訴人住處牆壁，然毀損程
    度尚未使牆壁失去遮風避雨之效用，依上開說明，應僅構成
    毀損他人物品罪，是核被告所為，係犯刑法第354條之毀損
    他人物品罪。
二、被告利用不知情之證人張世宗為上開毀損犯行，為間接正犯
    。
肆、駁回上訴之理由
　　原審以被告犯毀損他人物品罪之犯行事證明確，適用相關論
    罪科刑之法律規定，並敘明審酌被告僅因與告訴人有鄰地糾
    紛，竟破壞告訴人住處牆壁，顯然漠視他人財產法益，應予
    非難；迄今未與告訴人達成和解，彌補其所造成之損害；犯
    後否認犯行；破壞之手段及範圍；自陳學歷為國小畢業、現
    無工作之智識程度及生活狀況等一切情狀，量處有期徒刑3
    月，並諭知如易科罰金，以新臺幣1000元折算1日之折算標
    準。經核原審判決之認事用法均無違誤，量刑亦屬妥適。被
    告上訴仍執前詞否認犯罪，就原判決已詳細論述說明之事項
    及採證認事職權之合法行使，依憑己見，任意指摘，其上訴
    為無理由，應予駁回。
據上論斷，應依刑事訴訟法第368條，判決如主文。
本案經檢察官林宏昌提起公訴，檢察官周穎宏到庭執行職務。
中　　華　　民　　國　　111 　年　　8 　　月　　4 　　日
            刑事第三庭  審判長法  官  楊  真  明
                              法  官  邱  顯  祥
                              法  官  李  明  鴻 
以上正本證明與原本無異。
不得上訴。
                              書記官  陳  慈  傳   
　　　　　　　　　　　　　　　 
中　　華　　民　　國　　111 　年　　8 　　月　　4 　　日

附錄本案論罪科刑法條
中華民國刑法第354條
毀棄、損壞前二條以外之他人之物或致令不堪用，足以生損害於
公眾或他人者，處 2 年以下有期徒刑、拘役或 1 萬 5 千元以
下罰金。